【裁判字號】    97,交易,218
【裁判日期】    980303
【裁判案由】    過失傷害
【裁判全文】
臺灣雲林地方法院刑事判決             97年度交易字第218號
公  訴  人  臺灣雲林地方法院檢察署檢察官
被      告  丙○○
輔  佐  人
即被告之父  乙○○
上列被告因過失傷害案件，經檢察官提起公訴（97年度偵字第32
92號） ，本院判決如下：
    主  文
丙○○犯過失傷害罪，處拘役伍拾日，如易科罰金，以新臺幣壹
仟元折算壹日。
    事  實
一、丙○○於民國97年4 月3 日上午11時30分許，騎乘車牌號碼
    KZ3-866 號重型機車，在雲林縣虎尾鎮○○路與忠孝路口黃
    昏市場前之高氧活水自動加水站（下稱高氧加水站）提水後
    ，自該加水站旁起步駛出，欲駛越復興路與忠孝路交岔路口
    左轉進入忠孝路時，本應注意行車起駛前應注意前後左右有
    無障礙物或車輛行人，並應讓行進中車輛優先通行，且轉彎
    車應該直行車先行，而按當時天候晴、有日間自然光線、路
    面乾燥無缺陷、道路無障礙物、視距良好等情，並無不能注
    意之情形，竟疏未注意讓行進中車輛及直行車優先通行，即
    貿然起步向左轉彎駛出，適有甲○○騎乘車牌號碼NUR-503
    號重型機車自復興路由東往西方向直行而來，亦疏未注意車
    前狀況，致煞避不及，甲○○所騎乘之機車前車頭撞擊丙○
    ○上開機車左後車尾，甲○○因而人、車倒地，受有第二腰
    椎爆裂性骨折之傷害。丙○○於肇事後，在未被有偵查犯罪
    職權之機關或公務員知悉前，不逃避接受裁判，於警方前往
    現場處理時，當場承認為駕駛人，因而自首接受裁判。
二、案經甲○○訴由雲林縣警察局虎尾分局報告臺灣雲林地方法
    院檢察署檢察官偵查起訴。
    理  由
一、證據能力部分：按被告以外之人於審判外之陳述，雖不符前
    4 條之規定，而經當事人於審判程序同意作為證據，法院審
    酌該言詞陳述或書面陳述作成時之情況，認為適當者，亦得
    為證據。當事人或辯護人於法院調查證據時，知有第159 條
    第1 項不得為證據之情形，而未於言詞辯論終結前聲明異議
    者，視為有前項之同意，刑事訴訟法第159 條之5 定有明文
    。本件審理時，被告對於告訴人甲○○之警詢筆錄，及公訴
    人所提出其餘書面及言詞陳述（詳後述），均表示同意作為
    證據使用（本院卷第18、32頁），而於言詞辯論終結前亦未
    聲明異議，本院審酌該等供述證據之取得過程並無瑕疵，與
    本案待證事實間具有關聯性，以之為本案證據尚無不當，具
    有證據能力，合先敘明。
二、訊據被告丙○○對其有於上開時、地，騎乘重型機車與告訴
    人甲○○發生車禍，因而造成告訴人受有上開傷害等事實固
    坦承不諱，惟矢口否認有何過失，辯稱：從告訴人的行駛路
    徑來看，應該是告訴人追撞我的，我沒有侵犯她的路權，我
    已經轉過去忠孝路了，我有看後面並沒有來車云云。經查：
    (一)被告於97年4 月3 日上午11時30分許，騎乘車牌號碼KZ3-
      866 號重型機車，在雲林縣虎尾鎮○○路與忠孝路口黃昏
      市場前之高氧加水站提水後，自該加水站旁起步駛出左轉
      忠孝路時，與告訴人所騎乘之車牌號碼NUR-503 號重型機
      車發生車禍，造成告訴人受有第二腰椎爆裂性骨折之傷害
      等事實，為被告供承不諱，且經證人即告訴人於警詢及本
      院審理時證述甚詳，並有道路交通事故現場圖、調查報告
      表(一)、(二)、財團法人佛教慈濟綜合醫院大林分院97年5 月
      3 日診斷證明書、98年2 月5 日慈醫大林文字第980088號
      函所附之病歷資料各1 份、現場照片16張（偵卷第12至14
      頁、第17至25頁、本院卷第49至75頁）、財團法人天主教
      若瑟醫院98年2 月3 日若瑟事字第0980000073號函所附之
      告訴人病歷資料各1 份（本院卷第40至47頁）在卷可稽，
      此部分事實應堪認定。
    (二)而依被告於警詢時所供稱：當時我於復興路加水後，沿復
      興路往新吉里方向行駛，那時我剛起步，速度不快，行車
      時速約10至20公里，我沒有發現對方機車，撞上才知道，
      我起步行駛左轉忠孝路，等我左轉到路口中間時，忽然有
      一部重機車車牌號碼NUR-503 號由我後方撞上，對方前車
      頭撞上我左後車尾位置（偵卷第4 至6 頁）；告訴人於警
      詢時證述：我沿復興路往新吉里方向行駛，行至肇事地點
      附近有一部機車在路口要左轉忠孝路，我發現時緊急煞車
      及向左閃避，結果我前車頭就跟對方機車左後車尾發生碰
      撞等語（偵卷第10頁）。就本件車禍係告訴人機車前車頭
      撞及被告所騎乘機車左後車尾之情形，被告與告訴人之陳
      述相互一致，應堪採信。再依卷附道路交通事故現場圖2
      張（含偵卷第41頁員警補繪圖）、現場照片（含被告所提
      出之照片8 張；見本院卷第82至83頁）可知，此次車禍發
      生地點係在雲林縣虎尾鎮○○里○○路與忠孝路交岔路口
      附近；復興路東、西向道路路寬各約6.6 公尺，復興路西
      向道路旁之高氧加水站至忠孝路口之距離約為14.6公尺，
      該處道路為直路，並非彎路，道路中央並未設置分隔島，
      視距良好。車禍發生後，告訴人之機車在該交岔路口中心
      （即復興路與忠孝路中央分向線延伸交會處）之東南方留
      有一道刮地痕，告訴人機車亦停放在該刮地痕旁（見偵卷
      第21頁現場照片），堪認此次車禍係發生在復興路與忠孝
      路交岔路口中心偏東南方位置，尚未到達路口中心處。
    (三)又被告自承其當時剛起步，以被告所陳述之時速10至20公
      里計算，則平均每分鐘約可行駛167 至333 公尺，而復興
      路西向車道寬約6.6 公尺，高氧加水站至忠孝路口之距離
      約為14.6公尺，以此推算，被告自高氧加水站起駛行至車
      禍發生地點，應不會超過20公尺（現場圖並未標示高氧加
      水站至刮地痕間之距離），被告騎車行駛至車禍發生地點
      ，所需時間甚為短暫，是被告所承其係剛起步等語，應可
      採信。而本件車禍發生地點，距離被告駛出之高氧加水站
      不遠，足見被告係從路旁駛出左轉忠孝路時，隨即遭告訴
      人騎機車從後追撞，是其確實疏未注意讓行進中之告訴人
      機車優先通行，致告訴人閃煞不及，從後追撞。且被告自
      承：沒有看到告訴人機車（偵卷第6 頁、本院卷第79頁）
      ，亦足認被告於行駛時，未注意行進中來車，否則以當時
      天候晴、日間有自然光線、路面乾燥無缺陷、視距良好之
      情形，稍加注意應可看到告訴人之機車行駛而來，以採取
      適當之避讓措施，而不致使告訴人閃煞不及發生碰撞。且
      被告係騎乘機車欲駛越復興路左轉進入忠孝路，而告訴人
      則係沿復興路由東往西方向直行，被告為轉彎車，告訴人
      為直行車，雙方在路口中心偏東南方處發生車禍，與被告
      開始轉彎之處距離相近，依照上開情節以觀，顯見被告行
      駛時，並未讓直行車先行，即進行左轉動作，否則不致與
      告訴人之機車發生碰撞，是被告亦有轉彎車未讓直行車先
      行之過失。被告上開所辯，並無足採。
    (四)另參酌此次車禍發生地點、雙方車輛撞擊位置、行駛路線
      等相關跡證，佐以當時之光線及路況均良好，告訴人所行
      駛之該路段，視野寬廣，可清楚看見前方車輛動態，及告
      訴人自承當時之時速約為30公里、發現對方機車就撞了等
      語（偵卷第10頁），可認告訴人於進入該交岔路口時，對
      於前方車輛動態可清楚掌握，卻於行經上開路口時，未注
      意到前方被告機車正進行左轉，並採取必要之安全措施，
      因而與其發生碰撞，足認其有未注意車前狀況之過失，亦
      堪認定。
    (五)本件經檢察官送臺灣省車輛行車故覆議鑑定委員會鑑定，
      其鑑定意見亦認為：被告駕駛重機車，於行車管制號誌交
      岔路口旁加水站起駛左轉時，疏未讓行進中直行車輛先行
      ，為肇事主因，告訴人駕駛重機車，行經行車管制號誌交
      岔路口疏未注意車前狀況，為肇事次因，此有該委員會97
      年10月21日以覆議字第0976203983號函所附之覆議意見書
      在卷可參（偵卷第50至52頁）。另臺灣省嘉雲區車輛行車
      事故鑑定委員會97年8 月26日嘉雲鑑970470字第09758026
      38號函所附之鑑定意見書認為：被告駕駛普通重機車，於
      行車管制號誌交岔路口加水後，橫越忠孝路，未依號誌指
      示行駛（闖紅燈）不當，為肇事原因，告訴人駕駛普通重
      機車，無肇事因素等語，然被告係自復興路由東往西方向
      行駛至上開加水站，依其當時行向為綠燈，並非闖紅燈，
      且告訴人亦有未注意車前狀況之過失，已如前述，此鑑定
      意見為本院所不採，併此敘明。
    (六)按起步前應顯示方向燈，注意前後左右有無障礙或車輛行
      人，並應讓行進中之車輛行人優先通行，及汽車行駛至交
      岔路口轉彎時，轉彎車應讓直行車先行，道路交通安全規
      則第89條第1 項第6 款、第102 條第1 項第7 款分別定有
      明文。被告於上揭時間，騎乘重型機車行經上開地點，自
      應遵守上開道路交通安全規則之規定，且依卷附道路交通
      事故調查報告表(一)之記載，當時天候晴、有日間自然光線
      、路面乾燥無缺陷、道路無障礙物、視距良好等情，並無
      不能注意之情事，竟疏未注意而肇致本件車禍，致告訴人
      受有上開傷害，自屬有過失，雖告訴人未注意車前狀況亦
      與有過失，然仍不因此解免被告過失之刑責。再被告之過
      失行為與告訴人所受之傷害間，有相當因果關係。本件事
      證明確，被告過失傷害犯行堪以認定，應依法論科。
三、核被告丙○○所為，係犯刑法第284 條第1 項前段之過失傷
    害罪。被告於肇事後，在未被有偵查犯罪職權之機關或公務
    員知悉前，不逃避接受裁判，於警方前往現場處理時，當場
    承認為駕駛人，因而自首接受裁判，有雲林縣警察局虎尾分
    局道路交通事故肇事人自首情形紀錄表1 紙附卷可憑（偵卷
    第26頁），符合自首之規定，依刑法第62條前段規定減輕其
    刑。爰審酌被告就本件車禍發生之過失程度，告訴人因此所
    受傷勢，被告迄今仍未與告訴人達成和解，及其犯後否認犯
    行、智識程度等一切情狀，量處如主文所示之刑，並諭知易
    科罰金之折算標準。
據上論斷，應依刑事訴訟法第299 條第1 項前段，刑法第284 條
第1 項前段、第62條前段、第41條第1 項前段，刑法施行法第1
條之1 第1 項、第2 項前段，判決如主文。
本案經檢察官丁○○到庭執行職務。
中    華    民    國    98    年    3     月    3     日
                  刑事第四庭    法  官  王  素  珍
以上正本證明與原本無異。
如不服本判決應於收受判決後10日內向本院提出上訴書狀，並應
敘述具體理由；其未敘述上訴理由者，應於上訴期間屆滿後20日
內向本院補提理由書（均須按他造當事人之人數附繕本）。「切
勿逕送上級法院」。
                                書記官  吳  伊  婷
中    華    民    國    98    年    3     月    5     日
附錄本案論罪科刑法條：
中華民國刑法第284條第1項前段
（過失傷害罪）
因過失傷害人者，處6 月以下有期徒刑、拘役或5 百元以下罰金
，致重傷者，處1 年以下有期徒刑、拘役或5 百元以下罰金。
從事業務之人，因業務上之過失傷害人者，處1 年以下有期徒刑
、拘役或1 千元以下罰金，致重傷者，處3 年以下有期徒刑、拘
役或2 千元以下罰金。


司法院資訊處製作；財團法人民間司法改革基金會備份。
